【裁判字號】    99,訴,852
【裁判日期】    990624
【裁判案由】    偽造文書等
【裁判全文】
臺灣臺中地方法院刑事判決               99年度訴字第852號
公  訴  人  臺灣臺中地方法院檢察署檢察官
被      告  甲○○
上列被告因偽造文書等案件，經檢察官提起公訴（98年度偵字第
16998號），本院判決如下：
    主    文
甲○○犯行使偽造私文書罪，處有期徒刑伍月，如易科罰金，以
新台幣壹仟元折算壹日，在「遠傳電信股份有限公司行動電話業
務／第三代行動通信業務服務申請書」及「行動電話可攜號碼服
務申請書」上，各偽造「乙○○」之簽名參枚及壹枚，在台灣大
哥大行動通信網路業務服務申請書」上，偽造「乙○○」之簽名
貳枚均沒收；又犯行使偽造私文書罪，處有期徒刑肆月，如易科
罰金，以新台幣壹仟元折算壹日，在「威寶電信行動電話服務申
請書」及「威寶電信股份有限公司暢打專案同意書（新申裝）」
上，各偽造「乙○○」之簽名壹枚均沒收；又犯詐欺得利罪，處
有期徒刑參月，如易科罰金，以新台幣壹仟元折算壹日。應執行
有期徒刑玖月，如易科罰金，以新台幣壹仟元折算壹日，緩刑參
年，緩刑期內付保護管束，並向社區提供捌拾小時之義務勞務，
在「遠傳電信股份有限公司行動電話業務／第三代行動通信業務
服務申請書」及「行動電話可攜號碼服務申請書」上，各偽造「
乙○○」之簽名參枚及壹枚，在台灣大哥大行動通信網路業務服
務申請書」上，偽造「乙○○」之簽名貳枚，在「威寶電信行動
電話服務申請書」及「威寶電信股份有限公司暢打專案同意書（
新申裝）」上，各偽造「乙○○」之簽名壹枚，均沒收。
    事    實
一、甲○○為南投縣埔里鎮○○路246之1號之「靚機商行」負責
    人。甲○○於民國97年11月間，自不詳管道取得乙○○之國
    民身分證及機車駕駛執照影本後，竟基於行使偽造私文書及
    詐欺取財之各別犯意先後下列時、地為列行為：
（一）竟基於行使偽造私文書及詐欺取財之犯意，於97年11月20
      日，持乙○○之國民身分證及機車駕駛執照影本，前往臺
      中市○區○○○街135號1樓43室之「雙子星精品百貨」（
      「第一廣場」內，另一名稱為「平民電訊行」），向不知
      情之店員羅靜丹聲稱：已得乙○○之授權申辦行動電話門
      號等語，而在「遠傳電信股份有限公司行動電話業務／第
      三代行動通信業務服務申請書」及「行動電話可攜號碼服
      務申請書」上，各偽造「乙○○」之簽名3枚及1枚，復接
      續在「台灣大哥大行動通信網路業務服務申請書」上，偽
      造「乙○○」之簽名2 枚，並填寫「南投縣埔里鎮○○路
      246之1號」為帳單地址，其持用之亞太電信股份有限公司
     （下稱亞太電信）門號「0000000000」為聯絡電話，再將
      上開3份文書，持以向羅靜丹行使，表明係「乙○○」欲
      申辦遠傳電信股份有限公司（下稱遠傳電信）門號0000
      000000號及台灣大哥大股份有限公司（下稱台灣大哥大）
      門號0000000000號之意，足以生損害於乙○○、遠傳電信
      及台灣大哥大對於用戶資料管理之正確性，並使羅靜丹陷
      於錯誤，認係經乙○○授權申辦，而交付遠傳電信門號
      0000000000號及台灣大哥大門號0000000000號之SIM卡各1
      張與搭配之行動電話機各1支予甲○○。
（二）於97年11月22日，持乙○○之國民身分證及機車駕駛執照
      影本，前往「雙子星精品百貨」，向不知情羅靜丹聲稱：
      已得乙○○之授權申辦行動電話門號等語，而在「威寶電
      信行動電話服務申請書」及「威寶電信股份有限公司暢打
      專案同意書（新申裝）」上，各偽造「乙○○」之簽名1
      枚，並填寫「南投縣埔里鎮○○路246之1號」為帳單地址
      ，亞太電信門號「0000000000」為聯絡電話，再將上開2
      份文書，持以向羅靜丹行使，表明係「乙○○」欲申辦威
      寶電信股份有限公司（下稱威寶電信）門號0000000000
      號之意，足以生損害於乙○○及威寶電信對於用戶資料管
      理之正確性，並使羅靜丹陷於錯誤，認係經乙○○授權申
      辦，而交付威寶電信門號0000000000號之SIM卡1張（未搭
      配行動電話）予甲○○。
二、上開遠傳電信門號0000000000號開通後，甲○○即基於詐欺
    得利之犯意，持以撥打，遠傳電信業者因而陷於錯誤，而提
    供通話服務（另2門號無證據證明甲○○有持以撥打）。甲
    ○○曾於97年12月25日，使用遠傳電信門號0000000000號，
    接續與張志峰、鄭世偉、王玟心、卓青松及吳誌軒相互聯絡
    。迄至98年2月間止，甲○○獲取遠傳電信相當於通話費新
    臺幣（下同）2717元之不法利益（不含違約金）；另積欠威
    寶電信通話費8285元（含違約金）。嗣乙○○於98年2月間
    ，接獲威寶電信之催繳帳單，發現遭人冒名申辦電話門號，
    報警處理而循線查獲上情。
三、案經乙○○訴由臺中市警察局第一分局移送臺灣臺中地方法
    院檢察署檢察官偵查起訴。
    理    由
一、訊據被告甲○○雖坦承於前揭時、地，代為辦理乙○○名義
    之0000000000、0000000000、0000000000三個門號，而取得
    上述三個門號之SIM卡各1張與搭配之行動電話機各1支等情
    ，惟矢口否認有前述犯行，辯稱，伊係經營代客人辦理行動
    電話業務，前述三個門號之行動電話伊均沒有使用，是客人
    來申請之後，伊核對資料，如果正確就會代為辦理，代辦成
    功後，客人在伊配手機給他的時候，伊會配先中古手機，試
    功能給客人看，所以裡面才會有伊的通訊，伊沒有偽造乙○
    ○的資料，0000000000、0000000000、0000000000這三個門
    號，是客人拿乙○○的資料來辦的，現在已經忘記是否是乙
    ○○本人拿證件來辦理的云云。惟查：
（一）被告於前揭時、地，持乙○○之證件代為辦理乙○○名義
      之0000000000、0000000000、0000000000三個門號，而取
      得上述三個門號之SIM卡各1張，與搭配之行動電話機各1
      支等情，除據被告自白在卷外，並經證人羅靜丹於偵查中
      供明在卷（證人羅靜丹於偵查中之陳述，係證人於審判外
      之陳述，惟其係於偵查中向檢察官所為之陳述，並經具結
      在卷，亦查無顯不可信之情況，依刑事訴訟法第159條之1
      第2項之規定，其陳述有證據能力），復有遠傳電信股份
      有限公司行動電話業務／第三代行動通信業務服務申請書
      、行動電話可攜號碼服務申請書、台灣大哥大行動通信網
      路業務服務申請書，威寶電信行動電話服務申請書及威寶
      電信股份有限公司暢打專案同意書（新申裝）等在卷足稽
      （核退卷第17頁至第19頁，第28頁至29頁，第35頁至第37
      頁），此部分之事實應堪認定。
（二）被害人乙○○於警詢中陳稱，前揭三個門號之行動電話均
      非伊請求被告代為辦理，係遭人冒用名義申請等情（其陳
      述係被告以外之人於審判外之陳述，惟當事人於本院調查
      證據時，知有第159條第1項不得為證據之情形，而未於言
      詞辯論終結前聲明異議，視為同意作為證據，本院審酌該
      言詞陳述或書面陳述作成時之情況，認為適當者，依刑事
      訴訟法第159條之5之規定得作為證據），參酌被告於97年
      11月20日所申請及取得之遠傳電信門號0000000000號行動
      電話，卻於97年12月25日與被告認識，與被害人乙○○不
      認識之證人張志峰、鄭世偉、王玟心相互聯絡，有前揭行
      動電話98年1月電信費帳單及通話明細在卷可按（核退卷
      第24頁），並經證人張志峰、鄭世偉、王玟心等人於偵查
      中證述在卷（證人張志峰等人於偵查中之陳述，係證人於
      審判外之陳述，惟其等係於偵查中向檢察官所為之陳述，
      並經具結在卷，亦查無顯不可信之情況外，依刑事訴訟法
      第159條之1第2項之規定，其陳述有證據能力），被告亦
      承認與證人張志峰等人認識，及前揭行動電話帳單之地點
      均係被告為負責人之「靚機商行」，互參以觀，本件前揭
      行動電話之申請人應係被告無訛，且被告曾使用遠傳電信
      門號0000000000號行動電話，至98年2月間止之行動電話
      之費用為2717元，亦堪認定。被告所辯其與證人張志峰等
      人聯絡，係測試其幫被害人乙○○辦理之行動電話云云，
      惟前揭0000000000號行動電話，於97年11月20日即已辦妥
      ，並交付被告，為證人羅靜丹於偵查中供明在卷，被告卻
      遲至97年12月25日始作測試，其期間長達一個月多，顯與
      常理不合，應無可採。
（三）綜上所述，被告所辯均無可採，事證明確，被告犯行洵堪
      認定。
二、核被告於97年11月20日，及97年11月22日冒用「乙○○」之
    名義申辦門號之行為，係犯2次刑法第216條、第210條行使
    偽造私文書、第339條第1項詐欺取財罪；被告使用遠傳電信
    門號0000000000號與他人通話聯絡，係犯同法第339條第2項
    之詐欺得利罪。被告偽造「乙○○」之簽名或利用第三人偽
    造「乙○○」之簽名，係偽造私文書之階段行為，而偽造私
    文書之低度行為，又為行使之高度行為所吸收，均不另論罪
    。被告先後於上開文書上接續以告訴人名義偽造私文書，及
    取得該遠傳電信門號0000000000號SIM卡後多次發送通話使
    用而詐得不法利益，均係在時空密接之情形下所為，且侵害
    之法益亦屬相同，客觀上顯難割裂為數個獨立之犯罪行為而
    分別處斷，應各屬單一犯罪決意下之數個舉動接續實施，為
    接續犯。其利用不知情之羅靜丹申辦上開3門號，及利用不
    知情之人偽造「乙○○」之簽名，均為間接正犯。又被告所
    犯上開行使偽造私文書及詐欺取財罪間，係以一行為觸犯不
    同罪名，為想像競合犯，依刑法第55條之規定，從較重之行
    使偽造私文書罪論處。被告所犯2次行使偽造私文書罪及1次
    詐欺得利罪，犯意各別，行為亦殊，顯係基於各別犯意為之
    ，應予分論併罰。爰審酌被告素行良好未有犯罪前科，有台
    灣高等法院被告前案紀錄表可按，其因貪小便宜而犯本罪，
    所生損害尚非重大，手段平和，犯後否認犯罪等一切情狀，
    量處如主文所示之刑，及諭知易科罰金之折標準，並定其應
    執行刑及諭知易科罰金之折算標準，末查被告前未曾受有期
    徒刑以上刑之宣告，有前揭前科紀錄表在卷可按，被告已與
    被害人乙○○達成民事和解，賠償其損害，有和解書一份在
    卷可參，被告深具悔意，其經此教訓，當知警惕而無再犯之
    虞，本院綜核各情，所宣告之刑，認以暫不執行為適當，併
    予宣告緩刑三年，以啟自新。為使其能於緩刑期間知法守法
    ，並對社會有所貢獻，爰併宣告緩刑期間付保護管束，並向
    社區提供義務勞務八十小時。如主文所示各私文書上偽造之
    「乙○○」簽名，依刑法第219條之規定，宣告沒收。
三、據上論斷，應依刑事訴訟法第二百九十九條第一項前段，刑
    法第二百十六條、第二百十條、第三百三十九條第一項、第
    二項、第五十五條、第四十一條第一項前段、第八項、第五
    十一條第五款、第七十四條第一項第五款、第九十三條第一
    項第二款、第二百十九條，刑法施行法第一條之一，判決如
    主文。
中    華    民    國    99    年    6     月    24    日
                  刑事第一庭    審判長法  官  何志通
                                      法  官  許惠瑜
                                      法  官  林清鈞
以上正本證明與原本無異。
如不服本判決應於收受判決後10日內向本院提出上訴書狀，並應
敘述具體理由；其未敘述上訴理由者，應於上訴期間屆滿後20日
內向本院補提理由書（均須按他造當事人之人數附繕本）「切勿
逕送上級法院」。
                                書記官  陳貴卿
中    華    民    國    99    年    6     月    28    日
附錄論罪科刑法條
中華民國刑法第210條
偽造、變造私文書，足以生損害於公眾或他人者，處 5 年以下
有期徒刑。
中華民國刑法第216條
行使第 210 條至第 215 條之文書者，依偽造、變造文書或登載
不實事項或使登載不實事項之規定處斷。
中華民國刑法第339條
意圖為自己或第三人不法之所有，以詐術使人將本人或第三人之
物交付者，處 5 年以下有期徒刑、拘役或科或併科 1 千元以下
罰金。
以前項方法得財產上不法之利益或使第三人得之者，亦同。
前二項之未遂犯罰之。

司法院資訊處製作；財團法人民間司法改革基金會備份。
